臺灣臺中地方法院刑事判決　　　　　　　 96年度訴字第339號
公　訴　人　臺灣臺中地方法院檢察署檢察官
被　　　告　乙○○
　　　　　　甲○○
上列被告等因違反藥事法等案件，經檢察官於本院95年度訴字第
1681號案件中追加起訴（95年度偵字第23944、23945、27020號
），本院判決如下：
    主    文
本件公訴不受理。
    理    由
一、追加起訴意旨略以：本件被告乙○○、甲○○所為下列行為
    ，與同案被告丙○○前經臺灣臺中地方法院檢察署檢察官提
    起公訴（九十五年度偵字第五○三五、六○四一、一一七三
    七號）、現由本院以九十五年度訴字第一六八一號審理中之
    案件（下稱前案），二者間有數人共犯一罪及數罪之相牽連
    案件關係，爰就被告乙○○、甲○○於前案即本院九十五年
    度訴字第一六八一號案件中追加起訴：
  (一)被告乙○○明知藥事法所規定之偽藥，不得販賣，而「VIAG
    RA」（中文名稱「威而剛」，追加起訴書誤載為VIGRA）、
    「CIALIS」（中文名稱「犀利士」，追加起訴書誤載為CLAL
    IS）及「REDUCTIL」（中文名稱「諾美婷」），分別係美商
    輝瑞產品公司、美商禮來（ICOS）有限公司、美商亞培股份
    有限公司所生產製造及經銷之藥品，且「VIAGRA」、「CIAL
    IS」、「REDUCTIL」等商標，並經向經濟部智慧財產局註冊
    登記，取得商標專用權，目前均尚在有效之專用期間內。被
    告乙○○竟基於營利意圖而販賣偽藥、冒用他人藥物名稱、
    冒用他人商標、行使偽造私文書及侵害著作財產權之概括犯
    意及另行起意（另行起意即指於民國九十五年七月一日以後
    部分），於九十三年間起，在其位於臺中縣大里市○○路一
    四七巷一二一之五號住處，以不詳代價向同案被告丙○○（
    本件同案被告丙○○於本院九十五年度訴字第一六八一號案
    件之追加起訴及移送併案審理部分，業經本院另行審結）購
    進大量四粒裝「威而剛」、四粒裝「犀利士」、二十八粒裝
    「諾美婷」（實際購買數目不詳）等偽藥後，自九十五年四
    月間起至九十五年十月二十二日止，數次在其上揭住處附近
    之茗人紅茶店、臺中市○○路與東英路口處及臺中市其他不
    特定地點，以每次約新臺幣（下同）二萬元至十萬元不等之
    代價，販售予知情之被告甲○○，被告甲○○並以門號○九
    三一─五五三一五八號之行動電話與被告乙○○之門號○九
    三五─八八七三六四號行動電話聯絡交易事宜如下：1.被告
    乙○○於九十五年四月間某日，基於概括犯意，在上揭住處
    附近之茗人紅茶店、臺中市○○路與東英路口處，連續先後
    多次，將二十八粒裝之「諾美婷」一箱（約三百五十盒），
    以每盒三百五十元之代價販售予被告甲○○；2.九十五年十
    月十九日，另行起意，在臺中市○○路與大雅路口處，將四
    粒裝「威而剛」五十盒、四粒裝「犀利士」十盒以總計約九
    萬元之價格販售予被告甲○○；3.九十五年十月二十二日，
    被告甲○○、乙○○間復以其前開行動電話互為聯絡，並相
    約於臺中市○○路與東英路口處交易，被告乙○○即將四粒
    裝「威而剛」二百盒以每盒一百十元元之任價、四粒裝「犀
    利士」一百盒以每盒一百八十元之代價販售予被告甲○○，
    共販得四萬元，並於交易之際，為警於後述時間、地點當場
    查獲。
  (二)被告甲○○明知藥事法所規定之偽藥，不得販賣，而「VIAG
    RA」（中文名稱「威而剛」，追加起訴書誤載為VIGRA）、
    「CIALIS」（中文名稱「犀利士」，追加起訴書誤載為CLAL
    IS）及「REDUCTIL」（中文名稱「諾美婷」），分別係美商
    輝瑞產品公司、美商禮來（ICOS）有限公司、美商亞培股份
    有限公司所生產製造及經銷之藥品，且「VIAGRA」、「CIAL
    IS」、「REDUCTIL」等商標，並經向經濟部智慧財產局註冊
    登記，取得商標專用權，目前均尚在有效之專用期間內。被
    告甲○○竟基於營利意圖而販賣偽藥，冒用他人藥品名稱、
    冒用他人商標、行使偽造私文書及侵害著作財產權之概括犯
    意及另行起意（另行起意即指於九十五年七月一日以後部分
    ），自九十五年四月間起至九十五年十月二十二日止，數次
    在被告乙○○上址住處附近之茗人紅茶店、臺中市○○路與
    東英路口處及臺中市其他不特定地點，以前開方式（即前述
    第(一)點）自被告乙○○處購進大量「威而剛」、「犀利士」
    、「諾美婷」（實際購買數目不詳）等偽藥，期間並於：1.
    九十五年七月一日前之九十五年四月間某日，基於概括犯意
    ，在被告乙○○上址住處附近之茗人紅茶店、臺中市○○路
    與東英路處，先後數次以每盒三百五十元之代價購入諾美婷
    二十八粒裝一箱（約三百五十盒），以每盒一百八十元價格
    ，連續分二次以上販售予住在臺北市內湖區真實姓名年籍不
    詳、年約四十歲之李姓成年男子；2.九十五年八月間某日，
    另行起意，以一盒一百四十元之價格，向同案被告丙○○購
    買二十八粒裝「諾美婷」計五百盒，合計七萬元之偽藥後，
    旋即在臺北市○○區○○道附近，以每盒一百八十元之代價
    販售予前開李姓成年男子；其中於九十五年十月二十一日晚
    間，另行起意，在臺中市○○路與大雅路口處，將四粒裝「
    威而剛」五十盒、以每盒一百八十元之代價，及四粒裝「犀
    利士」十盒、以每盒一百八十元之代價，暨「諾美婷」五百
    盒、以每盒一百八十元之代價，販售予前開李姓成年男子，
    共販得十萬零八百元。
  (三)嗣於九十五年十月二十二日二十三時許，在臺中市○○路與
    東英路口處經警查獲正從事偽藥交易之被告乙○○、甲○○
    ，進而在如附表一、二所示地點，扣得如附表一、二所示之
    物，因而查悉上情。因認被告乙○○、甲○○均涉犯藥事法
    第八十三條第一項之販賣偽藥罪、藥事法第八十六條第一項
    之冒用他人藥物名稱罪、商標法第八十一條第一款之冒用他
    人商標罪、刑法第二百十六條、第二百十條之行使偽造私文
    書罪、著作權法第九十一條之一第二項明知係侵害著作財產
    權之重製物而散佈罪之罪嫌等語。
二、按於第一審辯論終結前，得就與本案相牽連之犯罪或本罪之
    誣告罪，追加起訴，刑事訴訟法第二百六十五條第一項固定
    有明文。惟按刑事訴訟法第二百六十五條第一項所謂「相牽
    連之犯罪」，係指同法第七條所列之相牽連之案件，且必為
    可以獨立之新訴，並非指有方法與結果之牽連關係者而言（
    最高法院八十三年臺抗字第二七○號判例意旨參照）。又相
    牽連之案件，係指一人犯數罪者；數人共犯一罪或數罪者；
    數人同時在同一處所各別犯罪者；犯與本罪有關係之藏匿人
    犯、湮滅證據、偽證、贓物各罪者，此觀刑事訴訟法第七條
    之規定即明，則違反此項規定之追加起訴，其追加起訴之程
    序於法自有違背。次按檢察官就犯罪事實一部起訴者，其效
    力及於全部。為刑事訴訟法第二百六十七條所明定。而案件
    有起訴之程序違背規定、已提起公訴之案件在同一法院重行
    起訴者等情形者，均應諭知不受理之判決，且此判決得不經
    言詞辯論為之，亦為刑事訴訟法第三百零三條第一款、第二
    款、第三百零七條分別定有明文。
三、經查：
  (一)觀諸本件檢察官就被告乙○○、甲○○追加起訴之事實，被
    告乙○○係意圖營利並自前手即同案被告丙○○處販入前揭
    偽藥後，再將該販入之偽藥出售被告甲○○；被告甲○○係
    意圖營利並自前手包括：被告乙○○處及同案被告丙○○處
    販入前開偽藥後，再將該販入之偽藥出售予前開李姓成年男
    子。由前揭同案被告丙○○、被告乙○○及被告甲○○間販
    賣偽藥等行為之過程，其等三人僅係上、下游間販賣偽藥等
    行為之關係，其等三人相互間顯無共犯關係，甚為明灼。則
    本件檢察官認為同案被告丙○○、被告乙○○及被告甲○○
    三人間，就前揭販賣偽藥等行為係屬共犯之相牽連案件關係
    ，尚有誤會。
  (二)又本件依檢察官追加起訴之事實，被告甲○○係自被告乙○○處販入前揭「威而剛」、「犀利士」、「諾美婷」之偽藥
    後再加價販售予他人，則此部分被告甲○○與同案被告丙○○間，自無從該當相牽連案件中之數人同時在同一處所各別
    犯罪之要件。至於本件依檢察官追加起訴之事實，雖認被告
    乙○○於九十三年間起自同案被告丙○○處直接販入前揭「
    威而剛」、「犀利士」、「諾美婷」偽藥之際，及被告甲○○於九十五年八月間某日自同案被告丙○○直接販入「諾美
    婷」偽藥之際，被告乙○○、同案被告丙○○間，及被告甲○○、同案被告丙○○間，固堪認分別均有同時在同一處所
    各別犯罪之情事（即同案被告丙○○販售偽藥時，被告乙○○、甲○○係各基於營利意圖而販入該偽藥），惟查：
  1.被告乙○○於本件經警查獲前，曾因自九十二年底起至九十
    三年初止之連續多次販賣「諾美婷」偽藥予被告丙○○之罪
    嫌，另經臺灣臺中地方法院檢察署檢察官起訴（九十四年度
    偵字第三二二、一四七○號）繫屬於法院、迄仍由本院以九
    十五年度訴字第二六六七號審理中，有被告乙○○之臺灣高
    等法院被告前案紀錄表、前開本院九十五年度訴字第二六六
    七號刑事案件之檢察官起訴書附卷可按，而觀諸本件檢察官
    追加起訴之事實，係認被告乙○○基於營利意圖而販賣偽藥
    之概括犯意，自九十三年間起至九十五年七月一日前某日止
    而為連續多次販賣偽藥之行為，期間並於九十三年間起向同
    案被告丙○○販入「威而剛」、「犀利士」、「諾美婷」等
    偽藥後，於九十五年四月間將之多次出售販賣予被告甲○○
    ，且參以被告乙○○於九十五年十月二十三日偵查中檢察官
    訊問時陳明：「威而剛」、「犀利士」這些藥都是丙○○二
    年多前放在我那裡，「諾美婷」也是等語，則被告乙○○前
    揭連續多次販售「諾美婷」偽藥予被告丙○○之行為，與其
    本件連續多次自被告丙○○處販入「威而剛」、「犀利士」
    、「諾美婷」等偽藥後再販售予他人間之行為，二者間顯有
    連續犯之裁判上一罪關係，則本件檢察官就被告乙○○部分
    以另提獨立新訴之方式於前案即本院九十五年度訴字第一六
    八一號案件中追加起訴，已有未洽。
  2.況被告丙○○於本件即九十五年十月二十二日經警查獲前，
    業因涉犯販賣偽藥、販賣第四級毒品（硝西泮）等案件，先
    後二次經檢察官起訴並經法院審理之案件，第一次係為：被
    告丙○○自九十二年五月間某日起至九十三年八月止之連續
    販賣偽藥、販賣第四級毒品（硝西泮）等犯行，嗣於九十三
    年十月二日經警查獲而經檢察官起訴繫屬於法院審理之案件
    （業經本院以九十四年度訴字第二一五號案件判處被告丙○○有罪，現經臺灣高等法院臺中分院以九十五年度上訴字第
    一六一六號審理中）；第二次即為前案：檢察官起訴繫屬於
    本院以九十五年度訴字第一六八一號審理之案件，亦即被告
    丙○○係另行起意，其於前開本院九十四年度訴字第二二三
    五號審理期間之九十四年一月二十八日經具保停止羈押後（
    前案起訴書誤載為九十三年交保後，業經蒞庭檢察官當庭於
    前案九十六年二月十四日審判期日更正）之九十四年間某日
    起至九十五年一月、二月間某日止之連續販賣偽藥、販賣第
    四級毒品（硝西泮）等犯行，嗣於九十五年三月二日經警查
    獲之案件，此觀卷附被告丙○○之臺灣高等法院被告前案紀
    錄表、本院九十四年度訴字第二一五號刑事判決書、前案檢
    察官起訴書、前案九十六年二月十四日審判筆錄即明。從而
    ，依本件依檢察官追加起訴之事實，既僅認被告乙○○係於
    九十三年間即向同案被告丙○○販入「威而剛」、「犀利士
    」、「諾美婷」等偽藥，則此部分被告乙○○與同案被告丙○○間縱係有同時在同一處所各別犯罪之情事，亦應與前揭
    另經檢察官起訴繫屬於法院審理（即本院以九十四年度訴字
    第二一五號案件判處被告丙○○有罪，現經臺灣高等法院臺
    中分院以九十五年度上訴字第一六一六號審理中）之案件有
    關，而與前案即本院九十五年度訴字第一六八一號案件無涉
    ，自亦無從於前案中追加起訴。
  3.至於被告甲○○於刑法修正公布施行即九十五年七月一日後
    之九十五年八月間某日，自同案被告丙○○處販入前揭「諾
    美婷」偽藥部分，原即非在前案即本院九十五年度訴字第一
    六八一號案件檢察官起訴之範圍內，而係於本件檢察官之追
    加起訴時，併就同案被告丙○○此部分犯行（即於九十五年
    八月間某日，將前揭「諾美婷」偽藥販售交付予被告甲○○
    部分），以同案被告丙○○一人犯數罪之相牽連案件為由，
    而於前案即本院九十五年度訴字第一六八一號案件中追加起
    訴，同案被告丙○○此部分獨立之新訴始繫屬於法院。換言
    之，無論同案被告丙○○及被告甲○○就九十五年八月間某
    日之販賣「諾美婷」偽藥此部分犯行，除原來均非在前案檢
    察官起訴之範圍內外，亦均無任何訴繫屬於前案中可言（亦
    即並非同案被告丙○○此部分追加起訴即獨立之新訴已繫屬
    於法院後，再以相牽連案件為由，就被告甲○○部分追加起
    訴），則本件檢察官就被告甲○○前揭於九十五年八月間某
    日自同案被告丙○○處販入前揭「諾美婷」偽藥部分，於前
    案中追加起訴時，顯與前案二者間並無相牽連案件之關係。
    是
    本件檢察官逕就被告甲○○部分於前案中追加起訴，其追加
    起訴之程序亦於法不合。
四、綜上所述，本件檢察官追加起訴之程序違背規定，且就被告
    乙○○部分有重複起訴之情事，揆諸首揭規定，爰不經言詞
    辯論，逕諭知本件不受理判決。
據上論斷，應依刑事訴訟法第三百零三條第一款、第二款、第三
百零七條，判決如主文。
中　　華　　民　　國　　96　　年　　10　　月　　31　　日
                  刑事第九庭    審判長法  官　周瑞芬
                                      法  官　莊秋燕
                                      法  官　何世全
附表一：（查獲時間：九十五年十月二十二日二十三時許；查獲
          地點：臺中市○○路○段三六五號十四樓之六及車號
          四二九二─ＬＰ號自用小客車，即被告甲○○住處及
          其駕駛之汽車）
┌──┬────────────┬─────────┬─────────┐
│編號│  扣 案 物 品 名 稱     │    物品數量      │   備      註     │
├──┼────────────┼─────────┼─────────┤
│ 1. │脈優                    │   600顆          │經華友科技顧問股份│
│    │                        │                  │有限公司鑑定為偽藥│
│    │                        │                  │(96訴339第121-127 │
│    │                        │                  │頁)；其包裝盒有仿 │
│    │                        │                  │冒情事            │
├──┼────────────┼─────────┼─────────┤
│ 2. │威而鋼                  │   180顆          │經華友科技顧問股份│
│    │                        │                  │有限公司鑑定為偽藥│
│    │                        │                  │(96訴339第99-120頁│
│    │                        │                  │)；其包裝盒有仿冒 │
│    │                        │                  │情事              │
├──┼────────────┼─────────┼─────────┤
│ 3. │諾美婷                  │   13顆           │經華友科技顧問股份│
│    │                        │                  │有限公司鑑定為偽藥│
│    │                        │                  │（96訴339第129頁）│
├──┼────────────┼─────────┼─────────┤
│ 4. │行動電話                │   1支            │1支(號碼：00000000│
│    │                        │                  │94、NOKIA廠牌、含S│
│    │                        │                  │IM卡)             │
├──┼────────────┼─────────┼─────────┤
│ 5. │猛客力包裝盒            │   1捆            │                  │
├──┼────────────┼─────────┼─────────┤
│ 6. │檢驗結果報告書          │   2張            │                  │
└──┴────────────┴─────────┴─────────┘
附表二：（查獲時間：九十五年十月二十二日二十三時許；查獲
          地點：臺中縣大里市○○路一四七巷一二一之五號及
          車號Ｘ五─五○九八號自用小客車，即被告乙○○住
          處及其駕駛之汽車）
┌──┬────────────┬─────────┬─────────┐
│編號│  扣 案 物 品 名 稱     │   物品數量       │    備     註     │
├──┼────────────┼─────────┼─────────┤
│ 1. │威而鋼                  │   800顆          │                  │
├──┼────────────┼─────────┼─────────┤
│ 2. │犀力士                  │   400顆          │經美商禮來大藥廠股│
│    │                        │                  │份有限公司全球產品│
│    │                        │                  │保護技術小組鑑定為│
│    │                        │                  │偽藥（95偵27020第1│
│    │                        │                  │30-135頁）；其包裝│
│    │                        │                  │盒有仿冒情事      │
├──┼────────────┼─────────┼─────────┤
│ 3. │行動電話                │   1支            │1支（號碼：0000000│
│    │                        │                  │785、BENQ廠牌、含S│
│    │                        │                  │IM卡）            │
├──┼────────────┼─────────┼─────────┤
│ 4. │行動電話                │   1支            │1支（號碼：0000000│
│    │                        │                  │364、SAMSUNG廠牌、│
│    │                        │                  │含SIM卡）         │
└──┴────────────┴─────────┴─────────┘
上正本證明與原本無異。
如不服本判決，應於收送達後十日內向本院提出上訴書狀（應敘
述具體理由並附繕本），上訴於臺灣高等法院臺中分院。
上訴書狀如未敘述理由，應於上訴期間屆滿後二十日內補提理由
書於本院。
                                書記官　童洪芳美
中　　華　　民　　國　　96　　年　　10　　月　　31　　日
